臺灣臺北地方法院刑事判決　　　　　　　 96年度訴字第467號
公　訴　人　臺灣臺北地方法院檢察署檢察官
被　　　告　乙○○
　　　　　　　　　　樓之20
上列被告因偽造文書案件，經檢察官聲請簡易判決處刑（九十六
年度偵緝字第一五三號），本院受理後（九十六年度簡字第九五
二號）認不宜以簡易判決處刑，改依通常程序審理，嗣被告於本
院準備程序進行中先就被訴事實為有罪之陳述，經合議庭裁定改
行簡式審判程序，本院判決如下：
    主  文
乙○○行使偽造私文書，足以生損害於他人，處有期徒刑伍月，
如易科罰金，以銀元參佰元即新臺幣玖佰元折算壹日。緩刑貳年
。如附件所示偽造之署押貳枚均沒收。
    事  實
一、乙○○與甲○○係朋友，緣甲○○前因對保之故曾交予廖子
    義身分證影本，詎乙○○竟基於意圖為自己不法所有及行使
    偽造文書之犯意，於民國九十四年二月二十四日，在其臺北
    縣新店市○○路九十二號四樓住處，冒用甲○○之名義，填
    寫遠東國際商業銀行（下稱遠東銀行）信用卡（期利卡）申
    請書，並於申請書正卡申請人簽名欄上偽造「甲○○」之署
    押二枚，偽造完成如附件所示甲○○欲向遠東銀行申辦信用
    卡用意之私文書後，復持該申請書向遠東銀行行使用以申辦
    信用卡，致不知情之遠東銀行承辦人員陷於錯誤，誤認係甲
    ○○申請，而核發卡號為0000－0000－0000－
    0000號之信用卡，並給予預借現金密碼。嗣乙○○即於
    如附表所示之時間，持上開信用卡前往銀行設置之自動提款
    機，鍵入信用卡預借現金密碼，使該自動付款設備辨識系統
    陷於錯誤，誤認其係有正當權源持卡人，以該不正方法由自
    動付款設備提領如附表所示之金額，足以生損害於甲○○、
    達東銀行及銀行設置之自動付款設備對於信用卡持卡人身分
    核對之正確性。
二、案經甲○○訴由臺北市政府警察局新店分局移送臺灣臺北地
    方法院檢察署檢察官偵查後，聲請以簡易判決處刑，本院受
    理後，認不宜以簡易判決處刑，改依通常程序審理。
    理  由
一、證據之認定：上揭犯罪事實，業據被告乙○○於本院審理時
    坦承不諱，核與證人即告訴人甲○○於偵查中之指訴相符，
    並有遠東銀行卡號為0000－0000－0000－00
    00號之信用卡申請書及交易明細（偵查卷第三十二頁至第
    四十四頁）在卷可稽，足徵被告前揭任意性之自白，核與事
    實相符，堪以採信。是以本案事證明確，被告犯行洵堪認定
    ，應予依法論科。
二、論罪科刑之法律適用：
  (一)查被告行為後，刑法於九十四年二月二日公布，於九十五年
    七月一日施行。按行為後法律有變更者，適用行為時之法律
    ，但行為後之法律有利於行為人者，適用最有利於行為人之
    法律，現行刑法第二條第一項訂有明文。此條規定乃與刑法
    第一條罪刑法定主義契合，而貫徹法律禁止溯及既往原則，
    係規範行為後法律變更所生新舊法律比較適用之準據法，是
    刑法第二條本身雖經修正，但刑法第二條既屬適用法律之準
    據法，本身尚無比較新舊法之問題，應一律適用裁判時之現
    行刑法第二條規定，綜其全部罪刑之結果而為比較，以決定
    適用之刑罰法律，合先敘明（最高法院九十五年五月二十三
    日著有九十五年度第八次刑庭會議決議可資參照）。茲就本
    件適用刑法法條新舊法比較之情形分論如下：
  1.刑法第五十五條後段之牽連犯規定於九十四年一月七日經刪
    除，並於九十五年七月一日施行。是於新法修正施行後，被
    告所為行使偽造私文書犯行、詐欺取財犯行，即須分論併罰
    。比較新舊法之規定，修正後之規定對於被告較為不利，依
    刑法第二條第一項之規定，自應適用行為時且較有利於被告
    之法律，即刑法第五十五條後段之規定，從較重之一罪予以
    論處。
  2.又刑法第五十六條連續犯之規定業於九十四年一月七日修正
    刪除，並於九十五年七月一日施行。是於新法修正施行後，
    被告之數犯罪行為，即須分論併罰。此刪除雖非犯罪構成要
    件之變更，但顯已影響行為人刑罰之法律效果，自屬法律有
    變更，依新法第二條第一項規定，比較新、舊法結果，仍應
    適用較有利於被告之行為時法律即舊法論以連續犯。
  3.而刑法第三百三十九條第一項、第三百三十九條之二第一項
    詐欺罪之規定雖未修正，惟其法定刑除有期徒刑及拘役外，
    尚有罰金刑，而修正後之刑法第三十三條第五款既已將罰金
    刑之最低額由銀元一元即新臺幣三元，提高為新臺幣一千元
    ，比較新、舊法結果，自以被告行為時即修正前之刑法第三
    十三條第五款規定較有利於被告，應依刑法第二條第一項前
    段，適用修正前之刑法第三十三條第五款規定論科。又刑法
    第二條第一項之規定，係規範行為後「法律變更」所生新舊
    法比較適用之準據法。故如新舊法處罰之輕重相同，即無比
    較適用之問題，非此條所指之法律有變更，即無本條之適用
    ，應依一般法律適用原則，適用裁判時法。其為純文字修正
    者，更應同此（最高法院九十五年十一月七日第二十一次刑
    事庭會議決議參照）。而被告行為後，刑法施行法業於九十
    五年六月十四日增訂公布第一條之一，其中第一項規定：「
    中華民國九十四年一月七日刑法修正施行後，刑法分則編所
    定罰金之貨幣單位為新臺幣」，第二項明定：「九十四年一
    月七日刑法修正時，刑法分則編未修正之條文定有罰金者，
    自九十四年一月七日刑法修正施行後，就其所定數額提高為
    三十倍。但七十二年六月二十六日至九十四年一月七日新增
    或修正之條文，就其所定數額高為三倍」，惟依被告行為時
    之法律即罰金罰鍰提高標準條例第一條前段，業將刑法分則
    各罪法定刑所定罰金數額提高，再由銀元換算為新臺幣之結
    果，刑法第三百三十九條第一項及同條之二第一項法定刑所
    定罰金最高數額，與修正後之法律規定仍屬一致，並無不同
    ，對被告而言尚無有利或不利之情形，揆諸前揭說明，自不
    生新舊法比較之問題，應依一般法律適用原則，適用裁判時
    法即刑法施行法第一條之一第一項、第二項規定，而不再適
    用罰金罰鍰提高標準條例第一條前段（臺灣高等法院及其所
    屬法院九十五年十二月刑事法律座談會討論結論參照）。
  (二)被告於如附件所示之文書上偽簽甲○○之署押，以偽造完成
    如附件所示之私文書後，持之行使之行為，核其所為，係犯
    刑法第二百十六條、第二百十條之行使偽造私文書罪。其偽
    造甲○○之署押，進而偽造如附件所示之私文書，復持之行
    使，其偽造署押之低度行為應為偽造私文書之高度行為所吸
    收，其偽造私文書之低度行為則為行使之高度行為所吸收，
    均不另論罪。
  (三)被告佯以甲○○之身分，持上開偽造之私文書向遠東銀行及
    承辦人員行使，致該人員均誤認其為甲○○本人，而陷於錯
    誤，交付其信用卡，核其所為，係犯刑法第三百三十九條第
    一項之詐欺取財罪。
  (四)查被告意圖為自己不法之所有，持其冒用甲○○名義申辦之
    遠東銀行信用卡，以輸入遠東銀行信用卡之密碼指令之不正
    方式，自銀行自動櫃員機之自動付款設備取得現金，使該自
    動付款設備辨識系統對真正持卡人之識別陷於錯誤而多次交
    付如附表所示之金額，核其所為，係犯刑法第三百三十九條
    之二第一項以不正方法由自動付款設備取得他人之物罪。
  (五)被告先後多次以不正方法由自動付款設備取得他人之物之行
    為，時間緊接，犯罪構成要件相同，顯係基於概括犯意為之
    ，為連續犯，應依修正前刑法第五十六條之規定，以一罪論
    。又其所犯上開行使偽造私文書罪、詐欺取財罪及連續以不
    正方法由自動付款設備取得他人之物罪之間，有方法結果之
    牽連關係，依修正前刑法第五十五條之規定，應從一重之行
    使偽造私文書罪處斷。起訴書雖漏引刑法第三百三十九條第
    一項之詐欺取財罪及同法第三百三十九條之二第一項之利用
    自動付款設備詐欺取財罪，惟業經蒞庭檢察官當庭補充，並
    告知被告，對被告防禦權並無影響，併予敘明。
  (六)爰審酌被告犯罪之動機、目的、手段、所生危害，犯罪所得
    約，及其犯罪後迄今雖尚未清償被害金融機構款項完畢，然
    已與遠東銀行達成和解，有切結書一紙在卷可稽，並參酌其
    已坦承犯行，知所悔悟等一切情狀，量處如主文所示之刑。
    又被告行為時之易科罰金折算標準，修正前罰金罰鍰提高標
    準條例第二條前段（現已刪除）規定，就其原定數額提高為
    一百倍折算一日，則被告行為時之易科罰金折算標準，應以
    銀元三百元折算一日，經折算為新臺幣後，應以新臺幣九百
    元折算為一日。惟九十五年七月一日修正施行之刑法第四十
    一條第一項前段則規定：「犯最重本刑為五年以下有期徒刑
    以下之刑之罪，而受六個月以下有期徒刑或拘役之宣告者，
    得以新臺幣一千元、二千元或三千元折算一日，易科罰金。
    」，比較修正前後之易科罰金折算標準，以九十五年七月一
    日修正公布施行前之規定，較有利於被告，亦應適用修正前
    刑法第四十一條第一項前段之規定，定其易科罰金之折算標
    準。
　(七)被告前未曾受有期徒刑以上刑之宣告，有臺灣高等法院被告
  　前案紀錄表可稽，其因一時失慮致犯本罪，本院認其經此次
    偵審程序及科刑之教訓後，當知所警惕，應無再犯之虞，因
    認其所受宣告之刑，以暫不執行為適當，爰依修正後之刑法
    第七十四條第一項第一款（依最高法院決議，緩刑應逕適用
    新法）之規定，併予宣告緩刑二年，以啟自新。
  (八)如附件所示之文書上甲○○之署押，均為被告所偽造，業據
    被告供承在卷，是依刑法第二百十九條之規定，不問屬於被
    告與否，均由本院依法宣告沒收之。
據上論斷，應依刑事訴訟法第四百五十二條、第二百七十三條之
一第一項、第二百九十九條第一項前段，刑法第二條第一項前段
、第二百十六條、第二百十條、第三百三十九條第一項、第三百
三十九條之二第一項、第七十四條第一項第一款、第二百十九條
，修正前刑法第五十五條、第四十一條第一項前段，刑法施行法
第一條之一，修正前罰金罰鍰提高標準條例第二條，現行法規所
定貨幣單位折算新臺幣條例第二條，判決如主文。
本案經檢察官黃紋綦到庭執行職務。
中　　華　　民　　國　　96　　年　　5 　　月　　18　　日
　　　　　　　　　刑事第三庭    法　官　胡宗淦
以上正本證明與原本無異。
如不服本判決，應於判決送達後10日內向本院提出上訴狀（應抄
附繕本）。告訴人或被害人如對於本判決不服者，應具備理由請
求檢察官上訴，其上訴期間之計算係以檢察官收受判決正本之日
期為準。
　　　　　　　　　　　　　　　　書記官　張耀鴻
中　　華　　民　　國　　96　　年　　5 　　月　　21　　日
附錄法條：
中華民國刑法第210條
（偽造變造私文書罪）
偽造、變造私文書，足以生損害於公眾或他人者，處 5 年以下有
期徒刑。
中華民國刑法第216條
（行使偽造變造或登載不實之文書罪）
行使第 210 條至第 215 條之文書者，依偽造、變造文書或登載
不實事項或使登載不實事項之規定處斷。
中華民國刑法第339條
（普通詐欺罪）
意圖為自己或第三人不法之所有，以詐術使人將本人或第三人之
物交付者，處5年以下有期徒刑、拘役或科或併科1千元以下罰金
。
以前項方法得財產上不法之利益或使第三人得之者，亦同。
前二項之未遂犯罰之。
中華民國刑法第339條之2
（違法由自動付款設備取得他人之物之處罰）
意圖為自己或第三人不法之所有，以不正方法由自動付款設備取
得他人之物者，處3年以下有期徒刑、拘役或1萬元以下罰金。
以前項方法得財產上不法之利益或使第三人得之者，亦同。
附表：
 ┌───┬──────┬──────┐
 │編  號│  日  期    │ 金   額    │
 ├───┼──────┼──────┤
 │  1   │94年3月9日  │20,000元    │
 ├───┼──────┼──────┤
 │  2   │ 同上       │20,000元    │
 ├───┼──────┼──────┤
 │  3   │94年3月10日 │20,000元    │
 ├───┼──────┼──────┤
 │  4   │ 同上       │20,000元    │
 ├───┼──────┼──────┤
 │  5   │ 同上       │20,000元    │
 ├───┼──────┼──────┤
 │  6   │ 同上       │20,000元    │
 ├───┼──────┼──────┤
 │  7   │ 同上       │20,000元    │
 ├───┼──────┼──────┤
 │  8   │94年3月17日 │20,000元    │
 ├───┼──────┼──────┤
 │  9   │94年4月5日  │18,700元    │
 ├───┼──────┼──────┤
 │合  計│            │178,700元   │
 └───┴──────┴──────┘
